【裁判字號】    99,易,3270
【裁判日期】    991224
【裁判案由】    重利
【裁判全文】
臺灣臺北地方法院刑事判決              99年度易字第3270號
公  訴  人  臺灣臺北地方法院檢察署檢察官
被      告  吳黃良
            賴泓志
上列被告因重利案件，經檢察官提起公訴（99年度偵字第10992
號、99年度偵字第21003 號），因被告於準備程序中就犯罪事實
為有罪之陳述，經告以簡式審判之旨，並聽取意見後，裁定進行
簡式審判程序，本院判決如下：
    主    文
吳黃良共同乘他人急迫貸以金錢，而取得與原本顯不相當之重利
，共拾罪，均累犯，各處有期徒刑月，如易科罰金，均以新臺
幣壹仟元折算壹日。扣案如附表壹、貳（一、二、三、六）所示
之物均沒收。應執行有期徒刑拾月，如易科罰金，以新臺幣壹仟
元折算壹日。扣案如附表壹、貳（一、二、三、六）所示之物均
沒收。
賴泓志共同乘他人急迫貸以金錢，而取得與原本顯不相當之重利
，共伍罪，各處有期徒刑貳月，如易科罰金，均以新臺幣壹仟元
折算壹日。扣案如附表壹、貳（一、二、三、六）所示之物均沒
收。應執行有期徒刑伍月，如易科罰金，以新臺幣壹仟元折算壹
日。扣案如附表壹、貳（一、二、三、六）所示之物均沒收。
    事    實
一、吳黃良前於民國96年，因詐欺案件經臺灣板橋地方法院以97
    年度簡字第2448號判決判處有期徒刑4 月確定，於97年8 月
    6 日易科罰金執行完畢；復於97年間因犯重利罪，經本院以
    97年度易字第3723號判決判處有期徒刑6 月確定，於98年5
    月26日因易科罰金執行完畢。詎其仍不知悔改，與賴泓志、
    真實姓名年籍不詳自稱「生哥」、「阿奇」、「學長」、「
    小江」、「林小姐」、「建哥」等成年男子，共同基於重利
    之犯意聯絡，自民國97年1 月間起，在我國及大陸地區分設
    地下錢莊據點，渠等分工情形及經營方式如下：
  (一)、分工情形：由「生哥」以每月新台幣（下同）38,000元之
      報酬，聘請吳黃良在臺灣擔任面試與指導新進人員、審核
      客戶借貸條件、放款、收取利息及補登存摺清查客戶匯款
      情形等工作；復由吳黃良以每月28,000元之報酬，於不詳
      時間應徵賴泓志擔任指導新進收款人員、審核客戶借貸條
      件並以「東南快遞公司」或「捷飛快遞公司」名義對外從
      事放款及收取利息等工作，並指示林智成（檢察官另案偵
      辦中）出面承租臺北市○○區○○路4 段171 號8 樓房屋
      ，負責在臺設立網路電話電信機房及申請多支網路電話供
      地下錢莊成員與被害人聯絡借、放款及繳交本息使用；綽
      號「林小姐」之男子則於98年6 月間某日起，以每日500
      元代價，聘請王月美（業經本院以99年度易字第1318號判
      處應執行有期徒刑7 月確定）持附表壹所示4 個帳戶之提
      款卡領取借款被害人匯入該等帳戶之利息，再由「林小姐
      」每5 日或每10日向王美月收取其提領之款項；劉芳銘（
      業經前開判決判處拘役20日確定）則因於98年8 月間向「
      生哥」經營之地下錢莊借錢後無法清償本息，遂在吳黃良
      之要求下，基於幫助重利之故意，以出借帳戶抵償本息之
      方式，將其所有中國信託銀行中山分行帳號000000000000
      號帳戶、玉山銀行帳號0000000000000 號帳戶之存摺、提
      款卡、密碼交予吳黃良，供借款客戶匯存本息之用。
  (二)、經營方式：「生哥」在臺灣地區之蘋果日報、自由時報、
      中國時報及聯合報等各大平面媒體刊登「免證件、三萬、
      輕鬆借還、0000-0000 」、「現金免求人、小額現拿、00
      00000000」、「免證件、三萬、息可退、0000-0000 」、
      「不限職業、合法利息、0000000000」等內容之借款廣告
      ，迨附件一所示被害人因需錢恐急而撥打電話借款之際，
      「生哥」等在大陸地區之地下錢莊成員即以「王先生」、
      「黃先生」、「李先生」、「陳先生」、「蕭先生」、「
      何先生」、「張先生」等代號接聽由前開機房轉接之電話
      ，復指示吳黃良親自前往或由其派遣賴泓志前往審核附件
      所示被害人之借貸條件，並與該等被害人約定如附件所示
      之繳付利息、還款方式及收取國民身分證、健保卡、駕照
      、名片、本票或支票等擔保物品，被害人在借款後，則須
      依大陸地區地下錢莊成員或在台放款人員之指示，將利息
      、本金存入附表壹所示劉芳銘等人之帳戶，或交由吳黃良
      等在台之地下錢莊成員，又吳黃良每日補登附表壹所示等
      4 本存摺清查客戶匯存本息之情形後，即會回報在大陸地
      區之「生哥」，由「生哥」指示綽號「林小姐」之男子電
      告王月美持附表壹所示4 張提款卡前往各地之自動櫃員機
      提領被害人匯入該等帳戶之本息，再由「林小姐」分別每
      5 日或每10日向王月美收取其提領之款項，以此方式取得
      與原本顯不相當之重利，個別收取之利息詳如附件所示。
二、嗣經警方據報展開蒐證調查後，於99年1 月11、12日持本院
    核發之搜索票，分別前往吳黃良、賴泓志等人之住處搜索扣
    得附表貳所示之物，始查悉上情。
三、案經臺北縣政府警察局中和第一分局報告臺灣臺北地方法院
    檢察署檢察官偵查起訴。
    理    由
一、本案被告吳黃良、賴泓志所犯刑法第344 條重利罪，係死刑
    、無期徒刑、最輕本刑為3 年以上有期徒刑以外之罪，其等
    2 人於準備程序就前揭被訴事實為有罪之陳述，經法官告知
    簡式審判程序之旨，並聽取其與公訴人之意見後，本院裁定
    進行簡式審判程序，是本案之證據調查，依刑事訴訟法第27
    3 條之2 規定，不受同法第159 條第1 項、第161 條之2 、
    第161 條之3 、第163 條之1 及第164 條至第170 條規定之
    限制，合先敘明。
二、上揭犯罪事實，業據被告吳黃良、賴泓志於本院審理中供認
    不諱（見本院卷第42頁背面、44頁背面、第46頁背面、第48
    頁背面），核與共同被告王月美、劉芳銘於所為供述一致（
    見臺灣臺北地方法院檢察署99年偵字第10992 號卷〈下稱偵
    卷〉第122 頁背面至134 頁），並有證人即被害人詹竣翔、
    陳翼、林嘉霖、林家華、賴重合警詢中陳述（見偵卷第13至
    14、15至16、17至18、21至22、23至24頁）、證人即被害人
    曾尚藝、張紹昌警詢及偵查中證述（見偵卷第7 至8 、51至
    52、9 至10、56至58頁）證人即被害人陳永頎、李宜書、朱
    大運警詢、偵訊及本院審理時陳述存卷可查（見偵卷11至12
    、63至65、19至20、73至75、25至26、84至85頁、見本院卷
    第42頁背面），及曾尚藝身分證、簽發本票影本各1 紙、張
    紹昌身分證、健保卡影本各1 紙及簽發本票影本2 紙、陳永
    頎簽發本票影本1 紙、詹竣翔身分證、健保卡及簽發本票影
    本各1 紙、陳翼身分證、健保卡及簽發本票影本各1 紙、林
    嘉霖身分證、健保卡及簽發本票影本各1 紙、李宜書身分證
    、健保卡及簽發本票影本各1 紙、林家華身分證卡及簽發本
    票影本1 紙、賴重合汽車駕照及簽發本票影本各1 紙、朱大
    運及其妻張秀娟身分證影本及簽發本票影本各1 紙（見偵卷
    第34、36、42、43、38、41、39、37、35、40頁），足認被
    告2 人前開任意性自白與事實相符，應得為認定其犯罪之依
    據。本案事證明確，被告吳黃良、賴泓志所為犯行，洵堪認
    定。
三、論罪科刑之理由：
  (一)、又按公眾週知之事實，毋庸舉證，刑事訴訟法第157 條定
      有明文。查民間利息通常為月息二、三分（即百分之二、
      三），為一般有民間資金往來經驗者所熟知，相關報章雜
      誌對銀行及民間利息之起落，亦時有報導，原判決未敘明
      其依據，按之上開法條之規定，並無證據上理由不備之違
      誤，最高法院84年度臺上字第5061號判決意旨可資參照，
      而民法規定約定利率超過週年利率20％者，付款人對於超
      過部分之利息，無請求權，民法第205 條有明文規定，當
      舖業法第11條復明定當舖業經營之年息，最高不得超過48
      ％。均旨在防止重利盤剝。細繹附件「吳黃良、賴泓志經
      營地下錢莊涉嫌犯罪事實一覽表」金額及借款計息方式欄
      所示之各筆借貸原本暨其還款條件，衡諸前揭目前經濟狀
      況、相關法令，足見本案各筆借貸原本與其計息（取息）
      標準顯不相當；自客觀以言，上揭一覽表之被害人倘非需
      款甚急致情形急迫者，應不至於向被告舉債。是核被告吳
      黃良、賴泓志所為，均係犯刑法第344 條之重利罪。被告
      2 人與真實姓名年籍不詳自稱「生哥」、「阿奇」、「學
      長」、「小江」、「林小姐」、「建哥」等成年人男子、
      及未據起訴之王月美、林智成間，有犯意聯絡及行為分擔
      ，應論以為共同正犯。
  (二)、被告2 人之重利等共同正犯犯行，均在刑法95年7 月1 日
      修正施行後所為，本於一罪一罰之原則，應依數罪論處。
      被告吳黃良所係犯附件一編號1 至10號，共計10罪；被告
      賴泓志係犯附件一編號1 、2 、6 、7 、9 號，共計5 罪
      。而被告2 人就附件編號2 號（被害人張紹昌）、編號7
      號（被害人李宜書）；被告吳黃良就附件編號3 號（被害
      人陳永頎），均各基於同一牟利之犯意，於時間密接、地
      點同一情形下，侵害同一被害人法益，故就各被害人所為
      犯行，分別為接續犯，分別均以一罪論。
  (三)、被告吳黃良前於96年，因詐欺案件經臺灣板橋地方法院判
      處有期徒刑4 月確定，於97年8 月6 日易科罰金執行完畢
      ；復於97年間因犯重利罪，經本院判處有期徒刑6 月確定
      ，於98年5 月26日因易科罰金執行完畢，有臺灣高等法院
      被告前案紀錄表1 份在卷可按，其受有期徒刑易科罰金執
      行完畢後，5 年內故意再犯有期徒刑以上之上開10罪，均
      為累犯，均應依刑法第47條第1 項規定，加重其刑。
  (四)、爰審酌被告吳黃良前已有重利前科，且構成累犯；被告賴
      泓志有其他前科，然未構成累犯，均因貪圖高額利息經營
      重利行業，惟未對本案借款人施以言詞恐嚇或進行暴力討
      債，業據附件所示被害人於警詢及偵訊及本院證述明確，
      且就所犯重利犯行，均坦承不諱，犯罪後態度良好且個別
      貸款金額尚非過鉅等一切情狀，分別量處如主文所示之刑
      ，並諭知易科罰金之折算標準，及定其應執行之刑。
  (五)、末按共同正犯因相互間利用他人之行為，以遂行其犯意之
      實現，本於責任共同之原則，有關沒收部分，對於共犯間
      供犯罪所用之物，自均應為沒收之諭知，最高法院91年度
      臺上字第5583號判決可資參照。經查，扣案如附表壹、貳
      所示之物，除另案被告黃福煇、黃嘉偉處扣得之物，核與
      本案犯罪事實無涉，非因本案犯罪所用之物，且有部分係
      被害人所有之中華民國護照、身分證、健保卡、戶口名簿
      、駕駛執照等具有身分專屬性之正本部分，依法應請執行
      檢察官通知被害人個別領取歸還者外，其餘扣案物均為被
      告吳黃良、賴泓志等人共同所有，為本案犯罪集團供共同
      犯罪使用之物，爰依共同正犯之法理，均就被告2 人所宣
      告之刑主文下依刑法第38條第1 項第2 款、第3 項規定宣
      告沒收。
  (六)、至本案犯罪事實雖記載被告吳黃良應徵被告賴泓志以「東
      南快遞公司」、「捷飛快遞公司」名義對外從事放款收取
      利息等語，然卷內並未有其上公司登記相關資料，卷內受
      害人均係因報載廣告向被告經營之地下錢莊貸款，聯絡後
      多係自稱「蔣先生」、「游先生」、「吳先生」、「陳先
      生」、「林先生」、「潘先生」、「王先生」之人與受害
      人聯絡，其後由被告吳黃良、賴泓志或地下錢莊其他人面
      談借貸，進行貸款行為，均非以公司名義為貸款行為，核
      與公司法第19條第2 項規定之構成要件相違，自無違反公
      司法第19條第2 項情形，併與陳明。
據上論斷，應依刑事訴訟法第299 條第1 項前段、第273 條之1
第1 項，刑法第28條、第344 條、第51條第5 款、第47條第1 項
、第41條第1 項前段、第8 項、第38條第1 項第2 款、第3 項，
刑法施行法第1 條之1 ，判決如主文。
本案經檢察官林妙蓁到庭執行職務。
中    華    民    國    99    年    12    月    24    日
                        刑事第八庭    法  官  湯千慧
以上正本證明與原本無異。
如不服本判決，應於判決送達後10日內，向本院提出上訴狀。
                                      書記官  游雅鈞
中    華    民    國    99    年    12    月    27    日
附錄本案論罪科刑法條全文：
中華民國刑法第344條
 （重利罪）
乘他人急迫、輕率或無經驗貸以金錢或其他物品，而取得與原本
顯不相當之重利者，處1年以下有期徒刑、拘役或科或併科1千元
以下罰金。
附表壹：（見2783號偵卷, 第57至106 頁，第126 至145 頁，第
        147至159頁）
一、第一銀行天母分行、戶名：朱迪華、帳號：00000000000 號
    帳戶。
二、第一銀行松山分行、戶名：呂基成、帳號：00000000000 號
    帳戶。
三、中國信託中山分行、戶名：劉芳銘、帳號：000000000000號
    帳戶。
四、玉山銀行民生分行、戶名：李秋玉、帳號：0000000000000
    號帳戶。
附表貳：（見7740號他卷，第8至128頁）
一、在被告吳黃良住處扣得之物：
（一）附表壹所示之4個帳戶之存摺各1本。
（二）借貸客戶之基本資料、證件、借據、本票共547份。
（三）行動電話手機6支：
   １、序號：000000000000000，門號：0000000000。
   ２、序號：000000000000000，門號：0000000000。
   ３、序號：000000000000000，門號：0000000000。
   ４、序號：000000000000000，門號：0000000000。
   ５、序號：000000000000000，門號：0000000000。
   ６、序號：000000000000000，門號：0000000000。
二、在另案被告王月美處扣得之物：
（一）附表壹所示4個帳戶之提款卡各1張。
（二）0000000000號行動電話手機1支。
三、在被告賴泓志住處扣得之物：
（一）空白商業本票、筆記本。
（二）0000000000、0000000000、0000000000號行動電話手機共
      3支。
（三）借款客戶賴沈阿美出具之本票及戶口名簿、身分證影本。
四、在另案被告黃福煇處扣得之物：
（一）0000000000、0000000000號行動電話手機各1支。
（二）商業本票及借據各4張。
五、在另案被告黃嘉偉處扣得之物：
（一）借款客戶李傳洪之中華民國護照1本。
（二）郵局帳號00000000000000號存摺1 本、中國信託銀行帳號
      000000000000號帳戶存摺1本、中國信託銀行帳號0000000
      000000000號提款卡1張。
（三）商業本票36張。
（四）NOKIA 牌行動電話手機1 支（序號000000000000000 號）
      1支。
六、在另案被告林智成位於臺北市○○區○○路4 段171 號8 樓
    租屋處，扣得每台可插8 張SIM 卡之電訊閘道器共9 台、轉
    接盒8具、數據機2具。
附件：
┌─────────────────────────────────────────────┐
│                   吳黃良、賴泓志經營地下錢莊涉嫌犯罪事實一覽表                           │
├─┬────┬─────────────┬───┬───┬───────┬────────┤
│編│犯罪時地│犯罪事實                  │行為人│被害人│金額及借款計息│證據名稱        │
│號│        │                          │      │      │方式          │                │
├─┼────┼─────────────┼───┼───┼───────┼────────┤
│1 │98年9 月│被害人曾尚藝看到報紙上刊登│吳黃良│曾尚藝│借款15,000元，│1.被害人警詢及偵│
│  │14日    │借貸廣告，於左列時地向自稱│賴泓志│      │已預扣第一期利│  查中具結之證述│
│  │        │「蔣先生」（經查為被告賴泓│      │      │息2,250 元，實│（見10992 號偵卷│
│  │臺北縣永│志）經營之地下錢莊借款15, │      │      │拿12,750元，每│，第7 至8 頁，第│
│  │和市永貞│000元，利息以10天為一期， │      │      │10天為一期，每│51至52頁）      │
│  │路、永利│每期2,250 元，預扣第一期利│      │      │期2,250 元，周│2.搜扣總表第166 │
│  │路口之全│息，實拿12,750元，且須質押│      │      │年利率635 ％，│  號之被害人曾尚│
│  │家便利商│身分證影本及汽車駕照影本並│      │      │超過週年利率20│  藝身分證影本、│
│  │店      │簽發3 萬元本票1 張憑供擔保│      │      │％，甚且超過當│  本票各1張     │
│  │        │，借款後，地下錢莊定期以電│      │      │舖業法第11 條 │（見10992 號偵卷│
│  │        │話向被害人連絡，被害人須定│      │      │之週年利率48％│，第34頁）      │
│  │        │期將利息匯至地下錢莊所提供│      │      │。            │                │
│  │        │之不詳帳戶內，被害人迄今共│      │      │              │                │
│  │        │償本金及利息19,500元。    │      │      │              │                │
├─┼────┼─────────────┼───┼───┼───────┼────────┤
│2 │98年11月│被害人張紹昌看到刊登於中國│吳黃良│張紹昌│借款15,000元、│1.被害人警詢筆錄│
│  │初及98年│時報之借貸廣告，於左列時地│賴泓志│      │10,000元，利息│  及偵查中具結之│
│  │11月11日│向被告吳黃良、賴泓志經營之│      │      │每10天為一期，│  證述          │
│  │        │地下錢莊借款2 次，各為15, │      │      │每期1,500 元，│（見10992 號偵卷│
│  │臺北縣中│000元、10,000元，利息皆以 │      │      │週年利率360 ％│，第9 至10頁，第│
│  │和市自立│10天為一期，利息皆為每期1,│      │      │、540 ％，超過│56至58頁）      │
│  │路29巷14│500 元，且須質押質押身分證│      │      │週年利率20％，│2.搜扣總表第176 │
│  │弄16號  │、健保卡，並簽發1 萬元本票│      │      │甚且超過當舖業│  號之被害人張紹│
│  │        │、1 萬5 千元本票各1 紙憑供│      │      │法第11條之週年│  昌身分證影本、│
│  │        │擔保。借款後，地下錢莊定期│      │      │利率48％      │  健保卡影本各1 │
│  │        │以電話向被害人連絡，被害人│      │      │              │  張及本票2 張  │
│  │        │須定期將利息匯至地下錢莊所│      │      │              │（見10992 號偵卷│
│  │        │提供之不詳帳戶內，被害人迄│      │      │              │，第36頁）      │
│  │        │今共償還本金及利息約50,000│      │      │              │                │
│  │        │元。                      │      │      │              │                │
├─┼────┼─────────────┼───┼───┼───────┼────────┤
│3 │98年1 月│被害人陳永頎看到刊登於中國│吳黃良│陳永頎│借款10,000元，│1.被害人警詢及偵│
│  │初起    │時報之借貸廣告，於左列時地│      │      │利息每10天為一│  查中具結之證述│
│  │        │多次向被告吳黃良經營之地下│      │      │期，每期1,500 │（見10992 號偵卷│
│  │臺北縣中│錢莊借款5、6次，利息以10天│      │      │元，週年利率54│，第11至12頁，第│
│  │和市中山│為一期，每借1萬每期利息1,5│      │      │0 ％，超過週年│63至64頁）      │
│  │路2 段  │00元，且須質押身分證影本、│      │      │利率20％，甚且│2.被害人陳永頎本│
│  │312 巷33│駕照影本，並簽發10,000元本│      │      │超過當舖業法第│  票1張         │
│  │弄1號4樓│票1 張供擔保，借款後，地下│      │      │11條之週年利率│（見10992 號偵卷│
│  │        │錢莊定期以電話向被害人連絡│      │      │48％          │，第42頁）      │
│  │        │，被害人須將利息匯至地下錢│      │      │              │                │
│  │        │莊所提供之不詳帳戶內，被害│      │      │              │                │
│  │        │人迄今共償還本金及利息約16│      │      │              │                │
│  │        │,000元。                  │      │      │              │                │
├─┼────┼─────────────┼───┼───┼───────┼────────┤
│4 │98年11月│被害人詹竣翔看到刊登於中國│吳黃良│詹竣翔│借款10,000元，│1.被害人警詢時之│
│  │17日    │時報之借貸廣告，於左列時地│      │      │已預扣利息2,50│  證述          │
│  │        │向被告吳黃良經營之地下錢莊│      │      │0元，實拿7,500│（見10992 號偵卷│
│  │臺北縣板│借款10,000元，利息以10天（│      │      │元，利息每10天│，第13至14頁）  │
│  │橋市金門│原起訴書附件之犯罪事實一覽│      │      │為一期，每期1,│2.搜扣總表第182 │
│  │街31巷19│表誤載為7 天）為一期，每期│      │      │500元，週年利 │  號之被害人詹竣│
│  │號2 樓（│1, 500元，須扣利息2,500 元│      │      │率720％，超過 │  翔之身分證影本│
│  │原起訴書│（原一覽表誤載為250 元），│      │      │週年利率20％，│  、健保卡影本及│
│  │附件之犯│實拿7,500 元，且須質押身分│      │      │甚且超過當舖業│  本票各1 張    │
│  │罪事實一│證及健保卡影本並簽發本票1 │      │      │法第11條之週年│（見10992 號偵卷│
│  │覽表誤載│張憑供擔保，借款後，地下錢│      │      │利率48％      │，第43頁）      │
│  │為臺北縣│莊定期以電話向被害人連絡，│      │      │              │                │
│  │板橋市金│被害人須在約定時間地點給付│      │      │              │                │
│  │門街上）│利息，被害人迄今共償還本金│      │      │              │                │
│  │        │及利息約15,000元。        │      │      │              │                │
├─┼────┼─────────────┼───┼───┼───────┼────────┤
│5 │98年11月│被害人陳翼看到刊登於中國時│吳黃良│陳  翼│借款15,000元，│1.被害人警詢時之│
│  │4日     │報之借貸廣告，於左列時地向│      │      │已預扣利息2,50│  證述          │
│  │        │被告賴泓志（原一覽表誤載為│      │      │0元，實拿12,50│（見10992 號偵卷│
│  │臺北縣中│吳黃良）所經營之地下錢莊借│      │      │0元，利息每8天│，第15至16頁）  │
│  │和市圓通│款15,000元，利息以8天為一 │      │      │為一期，每期2,│2.搜扣總表第156 │
│  │路146 號│期，每期2,250元，須扣息2,5│      │      │250元，週年利 │  號之被害人林嘉│
│  │4 樓（原│00元，實拿12,500元，且須質│      │      │率810％，超過 │  霖身分證影本、│
│  │起訴書附│押身分證及健保卡影本並簽發│      │      │週年利率20％，│  健保卡影本及本│
│  │件之犯罪│15,000元本票1張憑供擔保， │      │      │甚且超過當舖業│  票各1 張      │
│  │事實一覽│借款後，由地下錢莊定期以電│      │      │法第11條之週年│（見10992 號偵卷│
│  │表僅記載│話向被害人連絡，被害人需將│      │      │利率48％      │，第38頁）      │
│  │為臺北縣│利息匯至地下錢莊所提供之不│      │      │              │                │
│  │中和市圓│詳帳戶內，被害人迄今共償還│      │      │              │                │
│  │通路上）│本金及利息28,500元。      │      │      │              │                │
├─┼────┼─────────────┼───┼───┼───────┼────────┤
│6 │98年10月│被害人林嘉霖看到刊登於中國│吳黃良│林嘉霖│借款10,000元，│1.被害人警詢時之│
│  │11日    │時報之借貸廣告，於左列時地│賴泓志│      │已預扣利息2,50│  證述          │
│  │        │向被告吳黃良所經營之地下錢│      │      │0元，實拿7,500│（見10992 號偵卷│
│  │臺北市士│莊借款10,000元，利息以8 天│      │      │元，利息每8天 │，第17至18頁）  │
│  │林區延平│為一期，每期1,500 元，預扣│      │      │為一期，每期1,│2.搜扣總表第156 │
│  │北路8 段│利息2,500 元，實拿7,500 元│      │      │500元，週年利 │  號之被害人林嘉│
│  │242 巷49│，且須質押身分證影本及健保│      │      │率900％，超過 │  霖身分證影本、│
│  │號（原起│卡影本並簽發10,000元本票1 │      │      │週年利率20％，│  健保卡影本及本│
│  │訴書附件│張供擔保，借款後，由地下錢│      │      │甚且超過當舖業│  票各1 張      │
│  │之犯罪事│莊定期以電話向被害人連絡，│      │      │法第11條之週年│（見10992 號偵卷│
│  │實一覽表│被害人須將利息匯至地下錢莊│      │      │利率48％      │，第41頁）      │
│  │僅載為臺│所提供之不詳帳戶內，被害人│      │      │              │                │
│  │北市延平│迄今共償還本金及利息約30,0│      │      │              │                │
│  │北路上）│00元。                    │      │      │              │                │
├─┼────┼─────────────┼───┼───┼───────┼────────┤
│7 │98年5 、│被害人李宜書看到刊登於中國│吳黃良│李宜書│借款10,000元、│1.被害人警詢及偵│
│  │6 月間及│時報之借貸廣告，於左列時地│賴泓志│      │20,000元，第2 │  查中具結之證述│
│  │同年12月│先後向被告賴泓志經營之地下│      │      │次借款已預扣利│（見10992 號偵卷│
│  │2 日    │錢莊各借款10,000、20,000元│      │      │息4,000元，實 │，第19至20頁，第│
│  │        │，利息以10天為一期，每期各│      │      │拿16,000元，利│73至75頁）      │
│  │臺北縣板│2,000 元、3,000 元，第2 次│      │      │息每10天為一期│2.搜扣總表第155 │
│  │橋市重慶│借款預扣利息4,000 元，實拿│      │      │，每期2,000 元│  號之被害人李宜│
│  │路225 號│16,000元，且須質押身分證影│      │      │、3,000元，周 │  書身分證影本、│
│  │3 樓樓下│本及健保卡影本，並簽發2 萬│      │      │年利率720％、6│  健保卡影本及本│
│  │（原起訴│元本票1 張憑供擔保，借款後│      │      │75％，超過週年│  票各1 張      │
│  │書附件之│，由地下錢莊定期以電話連絡│      │      │利率20％，甚且│（見10992 號偵卷│
│  │犯罪事實│，被害人須將利息匯至地下錢│      │      │超過當舖業法第│，第39頁）      │
│  │一覽表僅│莊所提供之不詳帳戶內，被害│      │      │11條之週年利率│                │
│  │記載臺北│人迄今共償還本金及利息約40│      │      │48％。        │                │
│  │縣板橋市│,000元。                  │      │      │              │                │
│  │重慶路上│                          │      │      │              │                │
│  │）      │                          │      │      │              │                │
├─┼────┼─────────────┼───┼───┼───────┼────────┤
│8 │98年11月│被害人林家華看到刊登於中國│吳黃良│林家華│借款10,000元，│1.被害人警詢時之│
│  │16日    │時報之借貸廣告，於左列時地│      │      │已預扣利息2,50│  證述          │
│  │        │向被告吳黃良經營之地下錢莊│      │      │0元， 實拿7,50│（見10992 號偵卷│
│  │臺北縣永│借款10,000元，利息以7 天為│      │      │0元，利息每7天│，第21至22頁）  │
│  │和市新生│一期，每期750 元，需扣利息│      │      │為一期，每期75│2.搜扣總表第160 │
│  │路92巷1 │2,500 元，實拿7,500 元，且│      │      │0 元，週年利率│  號之被害人林家│
│  │弄18號（│須質押身分證影本並簽發2 萬│      │      │514％，超過周 │  華身分證影本、│
│  │原起訴書│元本票1 張憑供擔保，借款後│      │      │年利率20％，甚│  本票各1 張    │
│  │附件之犯│，由地下錢莊定期以電話向被│      │      │且超過當舖業法│（見10992 號偵卷│
│  │罪事實一│害人連絡，被害人須將利息匯│      │      │第11條之週年利│，第37頁）      │
│  │覽表僅記│至地下錢莊所提供之不詳帳戶│      │      │率48％。      │                │
│  │載臺北縣│內，被害人迄今共償還本金及│      │      │              │                │
│  │永和市新│利息約20,000元。          │      │      │              │                │
│  │生路上）│                          │      │      │              │                │
├─┼────┼─────────────┼───┼───┼───────┼────────┤
│9 │98年12月│被害人賴重合看到刊登於中國│吳黃良│賴重合│借款10,000元，│1.被害人警詢時之│
│  │22日    │時報之借貸廣告，於左列時地│賴泓志│      │已預扣利息2,50│  證述          │
│  │        │向自稱「蔣先生」（經查違背│      │      │0元，實拿7,500│（見10992 號偵卷│
│  │臺北縣永│告賴泓志）經營之地下錢莊借│      │      │元，利息每8天 │，第23至24頁）  │
│  │和市永貞│款10,000元，利息以8 天為一│      │      │為一期，每期1,│2.搜扣總表第164 │
│  │路、永利│期，每期1,500 元，預扣利息│      │      │500元，週年利 │  號之被害人賴重│
│  │路口之全│2,500 元，實拿7,500 元，且│      │      │率900％，超過 │  合汽車駕照影本│
│  │家便利商│須質押汽車駕照並簽發20,000│      │      │週年利率20％，│  、本票各1 張  │
│  │店      │元本票憑供擔保，借款後，地│      │      │甚且超過當舖業│（見10992 號偵卷│
│  │        │下錢莊定期以電話向被害人連│      │      │法第11條之週年│，第35頁）      │
│  │        │絡，被害人須將利息匯至地下│      │      │利率48％。    │                │
│  │        │錢莊所提供之不詳帳戶，被害│      │      │              │                │
│  │        │人迄今共償還本金及利息約20│      │      │              │                │
│  │        │,000元。                  │      │      │              │                │
├─┼────┼─────────────┼───┼───┼───────┼────────┤
│10│98年12月│被害人朱大運看到報指上刊登│吳黃良│朱大運│借款25,000元，│1.被害人警詢及偵│
│  │20日    │之借貸廣告，於左列時地向被│      │      │已預扣利息3,00│  查中具結之證述│
│  │        │告吳黃良經營之地下錢莊借款│      │      │0元，實拿22,00│（見10992 號偵卷│
│  │臺北縣新│25,000元，利息以10天為一期│      │      │0元，利息每10 │，第25至26頁，第│
│  │店市民權│，每期2,000 元，預扣利息3,│      │      │天為一期，每期│84至85頁）      │
│  │路42巷47│000 元，實拿22,000元，且須│      │      │2,000元，週年 │2.搜扣總表第170 │
│  │弄4 號3 │質押被害人朱大運及其妻張秀│      │      │利率327％，超 │  號之被害人朱大│
│  │樓附近（│娟身分證影本各1 張並簽發2 │      │      │過週年利率20％│  運及其妻張秀娟│
│  │原起訴書│萬5 千元本票1 張憑供擔保，│      │      │，甚且超過當舖│  身分證影本、本│
│  │附件之犯│借款後，由地下錢莊定期以電│      │      │業法第11條之週│  票各1 張      │
│  │罪事實一│話向被害人連絡，被害人須將│      │      │年利率48％。  │（見10992 號偵卷│
│  │覽表僅記│利息匯至地下錢莊所提供之不│      │      │              │，第40頁）      │
│  │載臺北縣│詳帳戶內，或由地下錢莊派員│      │      │              │                │
│  │新店市民│向被害人收取利息，被害人迄│      │      │              │                │
│  │權路上）│今共償還本金及利息約35,000│      │      │              │                │
│  │        │元。                      │      │      │              │                │
└─┴────┴─────────────┴───┴───┴───────┴────────┘

司法院資訊處製作；財團法人民間司法改革基金會備份。
